臺灣高雄地方法院交通事件裁定　　　　　96年度交聲字第44號
原處分機關　高雄市政府
異　議　人　乙○○
即受處分人
代　理　人　甲○○
上列異議人因違反道路交通管理處罰條例案件，對於高雄市政府
民國95年12月21日高市府交裁字第裁32-AEU089321號、第裁32-A
EU089322號處分聲明異議（異議對象另有臺北市政府警察局95年
11月5 日北市警交字第AEU089321 號及第AEU089322 號舉發違反
道路交通管理事件通知單、臺北市政府警察局內湖分局95年12月
8 日北市警內分交字第09534160100 號書函），本院裁定如下：
    主  文
原處分撤銷。
乙○○駕車行經有燈光號誌管制之交岔路口闖紅燈，處罰鍰新臺
幣壹仟捌佰元，並記違規點數參點；又駕車有違反道路交通管理
處罰條例之行為，拒絕停車接受稽查而逃逸，處罰鍰新臺幣參仟
元，並記違規點數壹點。
其餘異議駁回。
    理  由
一、本件異議意旨詳如附件聲明異議書狀。
二、按汽車駕駛人，行經有燈光號誌管制之交岔路口闖紅燈者，
    處新臺幣（下同）1,800 元以上5,400 元以下罰鍰；汽車駕
    駛人，駕駛汽車有違反道路交通管理處罰條例之行為，經交
    通勤務警察或依法令執行交通稽查任務人員制止時，不聽制
    止或拒絕停車接受稽查而逃逸者，除按各該條規定處罰外，
    處3,000 元以上6,000 元以下罰鍰；汽車駕駛人有上開2 種
    違規情形者，除按原條款處罰鍰外，並分別記違規點數3 點
    、1 點；又汽車駕駛人之行為有闖紅燈或不服指揮稽查而逃
    逸之情形，當場不能或不宜攔截製單舉發者，得逕行舉發，
    該項逕行舉發，應記明車輛牌照號碼、車型等可資辨明之資
    料，以汽車所有人為被通知人製單舉發，道路交通管理處罰
    條例第53條第1 項、第60條第1 項、第63條第1 項第1 款、
    第3 款、第7 之2 條第1 項第1 款、第4 款、第4 項規定綦
    詳。
三、經查：
（一）本件車號AF7-300 號機車之駕駛人因於民國95年11月5 日
      下午4 時40分許在臺北市○○路○ 段有違反道路交通管理
      處罰條例第53條第1 項及第60條第1 項規定之情事，經警
      以車主即異議人乙○○為對象製單逕行舉發，異議人於期
      限內提出申訴，嗣經高雄市政府以此二違規情事分別對異
      議人處以低度金額之罰鍰1,800 元、3,000 元等情節，有
      臺北市政府警察局95年11月5 日北市警交字第AEU089321
      號及第AEU089322 號舉發違反道路交通管理事件通知單、
      高雄市政府95年12月21日高市府交裁字第裁32-AEU089321
      號及第裁32-AEU089322號裁決書、高雄市○○○○○道路
      交通管理事件不服裁決聲明異議案移送書附卷可參。而該
      車登記之車主即為異議人乙○○，亦有車籍查詢資料在卷
      可參。
（二）本件異議人並不否認有於前揭時、地騎車經過之事實，雖
      矢口否認有何闖越紅燈及不聽勤務人員制止之違規情事，
      然而，證人即製單舉發之警員丙○○於本院調查時證稱：
      當時機車騎士是沿成功路2 段往南行駛，伊在路邊定點取
      締違規，伊本來站在人行道上，看到機車騎士闖紅燈，就
      走到車道上上前攔停，對方就往內側車道閃躲逃逸，伊非
      常確定對方有闖紅燈，伊看到燈號轉變為紅燈後機車騎士
      才騎過去，並非是先在黃燈時穿越路口後來燈號才轉為紅
      燈，又伊有穿著警察制服，而且巡邏車停在旁邊，伊有吹
      哨子，且用手指揮對方靠邊，伊是在機車騎士右前方，伊
      上前攔停時對方就往左邊閃，伊是站在第2 車道，對方本
      來是騎在第2 車道，後來就騎到第3 車道即最內側之車道
      ，當時內側車道車輛不算多，且車與車之間也有距離，當
      時天色很好是晴天，從對方閃躲之動作來看應該知道伊在
      攔停等語。衡情證人與異議人素無恩怨，當無甘冒偽證罪
      責之風險而捏詞誣陷異議人之虞，況其復證稱吹哨時因為
      車子很多，對方可能聽不清楚等語，此乃對於異議人有利
      之詞，益見其所述情節應屬持平，並無捏詞誣陷異議人之
      虞，可堪採信。從而，異議人應有闖越紅燈之行為無訛。
      其次，丙○○雖證稱吹哨時因為車子很多，對方可能聽不
      清楚等語，然而，當時天候既然良好，丙○○穿著警察制
      服，路旁亦停有巡邏車，且其上前至異議人所行駛之第2
      車道以手指揮攔停，堪認已有明顯之取締稽查動作，不論
      有無聽見警員吹哨，異議人主觀上均應能認知到警員正在
      執行攔停稽查之勤務甚明，況從異議人立即閃避至內側車
      道之反應動作觀之，益見其主觀上業已察覺警員之舉動但
      仍逃逸，是此部分拒絕停車接受稽查而逃逸之違規事實亦
      甚為明確。再者，當時該行向之路段多達3 個車道，且有
      相當數量之行車，異議人並已切換至最內側車道，倘若警
      察強行追上前去予以攔停，對於他人行車安全及交通流暢
      可能造成影響，是應認有不宜攔截製單舉發之情形，則採
      取逕行舉發之方式，亦於法無違。至於警員有無拍照存證
      一節，拍照乃多種證明方法之其中一種而已，非謂必需拍
      照存證始能予以舉發，且尚須考慮警員當時有無攜帶相機
      、事發瞬間之時機地點是否適合立即拍照存證等因素，縱
      使警員並未拍照，亦不能遽謂原處分有何違誤之處。此外
      ，異議人闖越紅燈及拒絕停車接受稽查而逃逸乃不同之違
      規行為，原處分機關分別予以裁罰，並無是否違反一事不
      兩罰之問題。末查附件聲明異議書狀第5 頁之三（應為四
      之誤）所指高雄市政府交通事件裁決中心處理公文書是否
      違反行政程序之問題，經核與原處分有無違誤之認定並不
      生影響，附此敘明。
（三）綜據上述，異議人既有闖越紅燈及拒絕停車接受稽查而逃
      逸之違規情事，且已於期限內提出申訴，則原處分機關處
      以低度金額之罰鍰1,800 元、3,000 元，尚非無見，然原
      處分機關未依前開道路交通管理處罰條例第63條第1 項第
      1 款、第3 款規定記違規點數（此屬強制規定），於法尚
      有未合，異議人之異議雖無理由，惟原處分既有上開瑕疵
      ，仍屬無可維持，自應由本院將原處分撤銷，另行裁處如
      主文所示之罰鍰，並記違規點數，以資適法。
（四）至於異議意旨另請求本院撤銷臺北市政府警察局95年11月
      5 日北市警交字第AEU089321 號及第AEU089322 號舉發違
      反道路交通管理事件通知單、臺北市政府警察局內湖分局
      95年12月8 日北市警內分交字第09534160100 號書函部分
      ，按受處分人不服道路交通管理處罰條例第8 條主管機關
      所為之處罰，得於接到裁決書之翌日起20日內，向管轄地
      方法院聲明異議，該條例第87條第1 項規定甚明，由此觀
      之，聲明異議之對象應係裁決書而非前開舉發違反道路交
      通管理事件通知單或其他書函甚明，是異議人就此部分聲
      明異議，於法尚有未合，應予駁回。
據上論斷，應依道路交通案件處理辦法第19條、第20條前段規定
，裁定如主文。
中      華      民      國   96   年   9    月   29   日
                              交通法庭  法  官  譚德周
以上正本證明與原本無異。
如不服本裁定，應於收受送達後5 日內向本院提出抗告狀。
中　　華　　民　　國　　96　　年　　9 　　月　　29　　日
　　　　　　　　　　　　　　　　　　　　書記官  林雅婷
